【裁判字號】    97,抗,1687
【裁判日期】    971029
【裁判案由】    假扣押
【裁判全文】
臺灣高等法院民事裁定                  97年度抗字第1687號
抗  告  人  龍隆無塵室科技股份有限公司
法定代理人  甲○○
抗告人因與相對人瑞可運通有限公司間假扣押事件，對於中華民
國97年9月8日臺灣士林地方法院97年度裁全字第2613號所為裁定
提起抗告，本院裁定如下：
    主  文
抗告駁回。
抗告訴訟費用由抗告人負擔。
    理  由
一、按請求及假扣押之原因，應釋明之。前項釋明如有不足，而
    債權人陳明願供擔保或法院認為適當者，法院得定相當之擔
    保，命供擔保後為假扣押。民國92年2月9日修正公佈之民事
    訴訟法第526條第1項、第2項規定甚明。所謂假扣押之原因
    ，即債務人有日後不能強制執行或甚難執行之虞或應在外國
    為強制執行者是也，同法第523條亦有明文。諸如債務人浪
    費財產、增加負擔、或就其財產為不利益之處分，將達於無
    資力之狀態、或移住遠地、逃匿無蹤或隱匿財產等情形均屬
    之。債權人就假扣押之原因，依法有釋明之義務，亦即需提
    出可使法院信其主張為真實之證據，必待釋明有所不足，而
    債權人陳明願供擔保後，始得准為假扣押；若債權人未釋明
    假扣押之原因，即不符假扣押之要件。
二、抗告人於原法院聲請意旨略以：相對人分別於民國97年1月
    30日、同年2月5日，將海運承攬提單無故交由印度廠商報關
    提貨，致抗告人遭受貨物損失新台幣3,005,114元，相對人
    應負損害賠償責任，經抗告人多次催告，均置之不理，恐日
    後有不能強制執行或甚難執行之虞，抗告人願供擔保以代釋
    明，請求就相對人之財產於債權額範圍內為假扣押等語。
三、經查，本件抗告人聲請假扣押相對人之財產，就其請求之原
    因即損害賠償請求權，固據提出海運承攬提單、商業發票、
    通話明細等件影本（見原法院卷第6至16頁）以為釋明。惟
    查，抗告人就假扣押之原因，即相對人有何浪費財產、增加
    負擔、或就其財產為不利益之處分，致有日後不能強制執行
    或甚難執行之虞等情事，並未提出可使法院信其主張為真實
    之證據，尚難認抗告人就假扣押之原因已盡釋明之責，原法
    院裁定駁回其聲請，核無不合。抗告意旨雖另提出催告相對
    人之存證信函（見本院卷第7、8頁），並謂願供擔保以代釋
    明云云，惟審酌其存證信函內容，係請求相對人解決抗告人
    主張之損害賠償請求權，尚難據為假扣押原因之釋明；而民
    事訴訟法第526條第2項於92年2月7日修正時，已將「債權人
    雖未為前項釋明，如就債務人所應受之損害已供法院所定之
    擔保者，得命為假扣押」之規定，修正為「前項釋明如有不
    足，而債權人陳明願供擔保或法院認為適當者，法院得定相
    當之擔保，命供擔保後為假扣押」，以與同條第1項規定「
    請求及假扣押之原因，應釋明之」相呼應。是請求及假扣押
    之原因，債權人如未先為釋明，縱陳明就債務人所應受之損
    害供法院所定之擔保者，亦不得命為假扣押，必因釋明而有
    不足，並經債權人陳明願供擔保或法院認為適當者，始得命
    供擔保後為假扣押。抗告人就其所述恐日後有不能強制執行
    之虞，並未提出任何能即時調查之證據，即全然未盡釋明之
    責，縱陳明願供擔保，亦無足補釋明之欠缺。抗告意旨指摘
    原裁定不當，求予廢棄，為無理由。
四、據上論結，本件抗告為無理由，爰裁定如主文。
中    華    民    國    97    年    10    月    29    日
                    民事第十一庭
                        審判長法  官  鄭雅萍
                              法  官  蘇芹英
                              法  官  徐福晉
正本係照原本作成。
本裁定除以適用法規顯有錯誤為理由，並經本院許可外，不得再
抗告。如提起再抗告，應於收受後10日內委任律師為訴訟代理人
向本院提出再抗告狀。並繳納再抗告費新台幣１千元。
中    華    民    國    97    年    10    月    31    日
                              書記官  黃瑞芬


司法院資訊處製作；財團法人民間司法改革基金會備份。
